【裁判字號】    89,重訴,11
【裁判日期】    891220
【裁判案由】    清償債務
【裁判全文】
臺灣高雄地方法院民事判決  八十九年度重訴字第一一號
    原      告  台灣土地銀行
    法定代理人  甲○○
    訴訟代理人  乙○○
    被      告  丙○○
                己○○      3.
                              .
                丁○○      1.
                戊○○      1.
    右二人
    訴訟代理人  吳秋麗律師
右當事人間清償債務事件，本院判決如左：
    主    文
被告丙○○應給付原告新台幣貳仟陸佰萬元及自民國八十七年一月二十日起至清償日
止，按週年利率百分之九點三計算之利息，暨自民國八十七年二月二十日起至清償日
止，其逾期在六個月以內者，按上開利率一成、逾期超過六個月以上者，按上開利率
二成計算之違約金。
原告其餘之訴駁回。
訴訟費用由被告丙○○負擔二十分之十九，其餘由原告負擔。
    事    實
甲、原告方面：
一、聲明：求為判決（一）被告應連帶給付原告新台幣二千六百萬元，及自民國八十
    七年一月二十日起至清償日止，按週年利率百分之九點三計算之利息，及自民國
    八十七年二月二十日起至清償日止，其逾期在六個月以內者，按上開利率一成、
    逾期超過六個月以上者，按上開利率二成加付違約金。
二、陳述：
（一）被告丙○○邀己○○、戊○○（起訴狀誤為蘇美琍，嗣已更正）、丁○○為連
      帶保證人，於八十四年四月二十日向原告借款新台幣（下同）二千六百萬元，
      並立有借據，約定借款期間三年分三十六期，按月繳息，本金到期一次清償，
      利息按週年利率百分之八點八五計算，嗣後隨原告牌告基本放款利率調整而調
      整，如有一期未履行視為全部到期，逾期償付本息時，其逾期六個月以內按約
      定利率一成、逾期超過六個月部分按約定利率二成計付違約金。而前開借款自
      八十七年一月二十日起未依履行，迭經催告均不置理，為此爰消費借貸契約，
      請求判決如聲明所示。
（二）被告丙○○確係憑委託書辦理系爭借款，原告主張依戊○○、丁○○、己○○
      等三人所出具之委託書內容記載，已可認定三人有授權被告丙○○辦理系爭借
      款連帶保證人之意。另依民法第一百零七條規定，縱被告間就代理權之範圍有
      所限制亦不能對抗原告。
（三）按代理人於代理權限內以本人名義所為之意思表示，直接對本人發生效力，民
      法第一百零三條第一項定有明文。被告等既委託丙○○為銀行借款擔保之有關
      事誼（包括代理本人簽訂各項契據辦理抵押權設定及領取代款等一切手續），
      則凡丙○○為辦理代貸而與原告所簽訂之契據、文件等均為被告等所承認之代
      理範疇，是丙○○在辦理本件貸款所簽訂之借據、抵押權設定契約書等均為被
      告委託丙○○辦理貸款之代理範圍內，非被告等所言僅提供個人所有位於新興
      區○○街之房屋作為物的擔保，未授權丙○○簽連帶保證契約，亦同意擔任丙○○之連帶保證人。
（四）被告等為本件貨款之連帶債務人非連帶保證人，依銀行辦理抵押貸款實務上，
      凡提供擔保品擔保貸款者，銀行均需徵其為連帶債務人，負擔連帶清償責任，
      故被告等在借據上簽為連帶債務人，在抵押權設定契約書上亦徵為連帶債務人
      ，共同連帶負擔本筆貸款清償責任，而連帶債務之債權人，得對於債務人一人
      或數人或其全體同時、先後請求全部或一部之給付，民法第二百七十一、第二
      百七十二、第二百七十三條分別定有明文。
（五）是丙○○與原告為辦理貸款所簽訂之借據，抵押權設定契約書等均在被告等之
      授權範圍內，依上契約被告等為連帶債務人，需負擔連帶清償責任殆無疑義，
      被告等所提顯無理由。
三、證據：提出中長期放款借據、授信約定書、放款帳卡、戶籍登記簿謄本、授權書
    、抵押權設定契約書、他項權利證明書等為證。
乙、被告方面：
一、被告己○○未於言詞辯論期日到場，亦未提出準備書狀作何聲明或陳述。
二、被告丁○○、戊○○方面：
（一）聲明：求為判決(1)原告之訴駁回。(2)如受不利判決，願供擔保請准宣告免為假
      執行。
（二）陳述：
    (1)否認原告之主張及陳述。
    (2)按無代理權人以代理人名義所為之法律行為，非經本人承認，對於本人不生效
      力，民法第一百七十條第一項定有明文。本件被告等人並未授權丙○○代理被
      告簽署連帶保證人契約，被告等人亦不同意擔任丙○○之連帶保證人，卷附由
      丙○○代理簽署，被告等人擔任連帶保證人之放款借據，被告等加以否認。
    (3)經查被告等僅係委託丙○○全權處理台灣省高雄市○○區○○街三十二之二樓
      （或三十二之六樓）房屋提供作為借款擔保向台灣土地銀行借款之三千萬元，
      此有八十四年三月二十四日經駐西雅圖台北經濟文化辦事處簽證之委託書為證
      ，換言之，被告等人僅同意提供個人所有坐落新興區○○街之房屋作為物的擔
      保，擔保丙○○向台灣土地銀行之借款，被告等並未授權丙○○簽署連帶保證
      契約，亦未同意擔保丙○○之連帶保證人，依民法第一百七十條第一項，丙○○與原告所簽署之連帶保證契約對本人（即被告）不生效力。委託書是由原告
      所提供，己○○等人簽名後，交由丙○○至銀行辦理，委託書的範圍很明確，
      原告不能主張其為善意第三人，不能對抗。
（三）證據：提出授權書等為證。
三、被告丙○○到庭陳稱：確實有向原告借用系爭款項且未清償，借款時己○○、丁○○、戊○○三人當時均在國外，三人均同意以其等之房屋供被告丙○○向原告
    借款，同一時間內亦同意被告丙○○賣房屋以清償貸款，因丙○○係以空地向原
    告融資貸款建築房屋，起造人名義為己○○等三人，故己○○等三人同意以房屋
    設定抵押，亦同意由丙○○將房屋出賣以償還借款。被告丙○○因認三人係全權
    授權處理，故未特別告知己○○等三人，即依銀行要求而在中長期放款借據上連
    帶保證人欄代其等簽名。
丙、本院依職權函查己○○、丁○○、戊○○三人之入出境紀錄。
    理    由
一、本件被告己○○經合法通知，未於言詞辯論期日到場，核無民事訴訟法第三百八
    十六條各款所列情形，此部分爰依原告聲請，由其一造辯論而為判決。
二、原告起訴主張被告丙○○邀己○○、戊○○、丁○○為連帶保證人，並授權丙○○於八十四年四月二十日向原告借款二千六百萬元，被告丙○○於借得款項後僅
    繳納部分利息，自八十七年一月二十日起未依約繳息，迭經催告均不置理，為此
    爰消費借貸契約，請求被告連帶清償借款及約定之利息違約金，又己○○等三人
    所授與丙○○之代理權縱有限制，依民法第一百零七條前段規定，亦不得對抗原
    告。而被告丙○○就積欠系爭款項之事實並不爭執，唯陳稱己○○等三人同意以
    名下房屋供其向原告設定抵押以借款，其因認屬授權全權處理，故未特別經三人
    同意，即於借據上連帶保證人（借據載為連帶債務人）欄代簽三人之名；被告戊○○、丁○○則以其等僅同意提供名下所有坐落新興區○○街之房地為擔保丙○○向原告之借款，並未授權丙○○簽署連帶保證契約，亦未同意擔保丙○○之連
    帶保證人，被告丙○○擅自於借據上連帶保證人欄簽被告戊○○、丁○○等人之
    名，對被告等人不生效力，原告自不得請求被告等負連帶保證人責任等語，資為
    抗辯。而被告己○○經合法通知並未到庭，亦未提出任何書狀供本院審酌。
三、原告主張被告丙○○原告借款二千六百萬元之事實，業據提出中長期放款借據、
    授信約定書、放款帳卡、戶籍登記簿謄本等為證，且為被告丙○○所不爭執，自
    應認為真實，則被告丙○○應負本件借款之清償責任至明。是本件爭執要點厥為
    (一)被告己○○、戊○○、丁○○等三人所出具之授權書範圍是否包括與原告間成
    立系爭借款之連帶債務在內，或僅提供房屋擔任物上保證人。(二)被告己○○、戊○○、丁○○等三人所授與丙○○之代理權，原告得否主張合於民法第一百零七
    條前段規定，而不得對抗原告。經查：
  (一)依原告所提之中長期放款借據所載，雖記載被告己○○、戊○○、丁○○三人為
    擔保品提供人兼連帶債務人，惟按「連帶債務之債權人，得對債務人中之一人或
    數人或其全體，同時或先後請求全部或一部之給付；連帶債務未全部履行前，全
    體債務人仍負連帶責任」民法第二百七十三條第一、二項定有明文，又保證債務
    之連帶，係指保證人與主債務人負同一債務，對於債權人各負全部給付之責任者
    而言，觀之民法第二百七十二條第一項規定連帶債務之文義甚明，本件被告己○○、戊○○、丁○○等三人並非向原告借款之人，解釋契約真意，所謂「連帶債
    務人」之真意係與原告間成立連帶保證契約，就丙○○之系爭借款債務負連帶清
    償責任，原告主張非連帶保證，尚有誤會，先予明。
  (二)本件依兩造各自提出，且均不爭執為真正之被告己○○、戊○○、丁○○等三人
    之授權書，其中委託原因欄業據載明「委託人因居留國外，無法親自回國處理提
    供房屋予丙○○作為銀行借款之擔保有關事宜，委託受託人辦理之。」，委託事
    項亦記載係全權處理以其等名下所有中華民國台灣省高雄市○○區○○街三二之
    六樓等房屋提供予丙○○作為借款擔保向台灣土地銀行借款新台幣三千萬元，．
    ．．」，受託人則載為丙○○，依此授權書所載，僅限於就提供房屋予丙○○為
    銀行借款之擔保之有關事宜為其範圍（即僅係物上保證），並未包括擔任連帶保
    證人在內，應可認定；而被告丙○○亦自承己○○等三人係同意以房屋設定抵押
    ，亦同意由丙○○將房屋出賣以償還借款，其因認為全權授權，故未特別告知己○○等三人，即依銀行要求而在中長期放款借據上連帶保證人欄代三人簽名；是
    本件被告己○○、戊○○、丁○○等三人僅授權被告丙○○處理就其等房地供擔
    保借款之事宜，並未同意擔任被告丙○○系爭借款連帶保證人之事實，應堪認定
    ，被告丙○○未經其等同意而於借據連帶保證人欄擅以代理人名義簽名，參諸民
    法第一百七十條規定以觀，對被告己○○等三人自不生效力，是被告等人此部分
    所辯即有理由。
  (三)次按民法上所謂代理，係指本人以代理權授與他人，由他人代理本人為法律行為
    ，該代理人之意思表示對本人發生效力而言，故必先有代理權之授與，而後始有
    民法第一百零七條前段「代理權之限制及撤回不得以之對抗善意第三人」規定之
    適用，本件被告己○○等三人並未授權丙○○代為辦理系爭借款擔任連帶保證人
    之事宜，丙○○就此部分並非己○○、蘇世莉、蘇世妙等三人之代理人其於借據
    上連帶保證人欄以代理人名義所為簽名對於己○○等三人尚難謂發生效力，亦即
    不生民法第一百零七條前段規定之適用問題，原告此部分所辯為無理由。
四、從而原告本於消費借貸之法律關係請求被告丙○○給付原告二千六百萬元，及自
    民國八十七年一月二十日起至清償日止，按週年利率百分之九點三計算之利息，
    及自民國八十七年二月二十日起至清償日止，其逾期在六個月以內者，按上開利
    率一成、逾期超過六個月以上者，按上開利率二成加付違約金，為有理由，應予
    准許。其請求被告己○○、戊○○、蘇世妙等三人連帶給付部分，則無理由，應
    予駁回。
五、本件原告並未陳明願供擔保聲請宣告假執行，本件又非得職權宣告假執行之判決
    ，被告丁○○、戊○○請求如受不利判決願供擔保請准宣告免為假執行，即無理
    由，附此明。
據上論結：本件原告之訴為一部有理由、一部無理由，依民事訴訟法第三百八十五條
第一項前段、第七十九條但書，判決如主文。
中      華      民      國    八十九    年    十二    月    二十    日
                              臺灣高雄地方法院民事第六庭
~B法      官  林玉心
右為正本係照原本作成。
如不服本判決，應於送達後廿日內，向本院提出上訴狀並表明上訴理由，如於本
判決宣示後送達前提起上訴者，應於判決送達後十日內補提上訴理由書（須附繕本）。
中      華      民      國    八十九    年     十二    月    二十   日
~B法院書記官  鄭裕一


司法院資訊處製作；財團法人民間司法改革基金會備份。
